臺灣苗栗地方法院民事裁定
111年度事聲字第16號
異  議  人  江泙興  


            彭爕桃  

            江姿蓉  
相  對  人  江姿萱  


上列當事人間因聲請確定訴訟費用額事件，異議人對於本院司法
事務官於民國111年8月23日所為111年度司聲字第106號民事裁定
提起異議，本院裁定如下：
    主  文
原裁定廢棄。
異議人各應負擔之訴訟費用額確定為新臺幣貳萬伍仟柒佰壹拾壹
元，及自本裁定送達異議人之翌日起至清償日止，按年息百分之
五計算之利息。
    理  由
一、程序部分
㈠、當事人對於司法事務官處理事件所為之終局處分，得於處分
    送達後10日之不變期間內，以書狀向司法事務官提出異議。
    司法事務官認前項異議有理由時，應另為適當之處分；認異
    議為無理由者，應送請法院裁定之；法院認第1項之異議為
    有理由時，應為適當之裁定，民事訴訟法第240條之4第1項
    前段、第2項、第3項前段定有明文。本院司法事務官於民國
    111年8月23日所為111年度司聲字第106號確定訴訟費用額裁
    定（下稱原裁定），於同年8月29日送達異議人江泙興，異
    議人江泙興於同年9月5日具狀對原裁定聲明異議，司法事務
    官認其異議無理由而送請本院裁定，是異議人江泙興於本件
    所提出異議，已遵期於處分送達後10日之不變期間內提出，
    先予敘明。
㈡、訴訟標的對於共同訴訟之各人必須合一確定者，共同訴訟人
    中一人之行為，有利益於共同訴訟人者，其效力及於全體，
    不利益者，對於全體不生效力，民事訴訟法第56條第1 款定
    有明文。又所謂共同訴訟人中一人之行為，有利益或不利益
    於共同訴訟人者，係指於行為時就形式上觀之，有利或不利
    於共同訴訟人而言（最高法院52年度台上字第1930號裁判意
    旨參照）。是第一審受訴法院以裁定確定訴訟費用額，係對
    全體當事人為之，若當事人中任一人對於該裁定不服而提出
    異議，因將直接影響同造當事人應負擔之金額，即有合一確
    定之必要，且形式上亦為有利於共同訴訟人之行為，依上開
    說明，異議人江泙興聲明異議，其效力應及於同造當事人彭
    爕桃、江姿蓉，故應將彭爕桃、江姿蓉視同異議人。
二、實體部分
㈠、異議意旨略以：本院108年度訴字第369號請求分割共有物事
    件判決前，異議人江泙興與相對人曾在頭份調解委員會協商
    ，雙方同意以新臺幣（下同）300萬元之價格，由異議人江
    泙興購入苗栗縣○○鎮○○段000地號土地、91建號建物（下稱
    大化段不動產），相對人則同意異議人江泙興無須支付苗栗
    縣○○市○○段000地號土地、246建號建物（下稱義民段不動產
    ）、大化段不動產之之鑑定費用，並由相對人自行吸收。據
    此，異議人江泙興應分擔之鑑定費應由相對人負擔等語。
㈡、法院未於訴訟費用之裁判確定其費用額者，第一審受訴法院
    於該裁判有執行力後，應依聲請並得依職權以裁定確定之；
    依此裁定所確定之訴訟費用額，應於裁定送達之翌日起，加
    給按法定利率計算之利息，民事訴訟法第91條第1項、第3項
    定有明文。又此一確定訴訟費用額之程序，僅在審究有求償
    權之一造當事人所開列之費用項目，及其提出支付費用之計
    算書等證據，是否屬於訴訟費用之範圍，以確定應負擔訴訟
    費用之他造當事人所應賠償其訴訟費用之數額。至訴訟費用
    究應由何人負擔？按何比例負擔？悉依命負擔訴訟費用之確
    定裁判主文定之，不容於確定訴訟費用額之程序中，更為不
    同之酌定（最高法院98年度台抗字第705號裁定意旨參照）
    。易言之，確定訴訟費用額程序，僅在確定有求償權之一造
    當事人，依確定判決所諭知訴訟費用負擔比例，得請求他造
    當事人賠償之訴訟費用範圍及數額，至本案訴訟之實體爭執
    事項，及訴訟費用分擔比例是否適當，則非此程序所得審究
    。經查：
　⒈兩造間請求分割共有物事件，業經本院以108年度訴字第369
    號為第一審判決確定（下稱原確定判決），相對人支出之第
    一審訴訟費用為158,221元（含裁判費7,160元、不動產鑑定
    估價費150,000元、複丈及測量費496元、謄本費565元），
    業據相對人提出訴訟費用分擔表、收據影本6紙在卷可稽，
    異議人對此亦無爭執，堪信為真實。又依原確定判決主文諭
    知「訴訟費用由原告江姿萱負擔百分之35，餘由兩造按『附
    表』所示應有部分比例分擔」，核諸理由欄「五、訴訟費用
    之負擔」之記載：㈠關於大化段不動產：依民事訴訟法第78
    條規定，由敗訴之相對人負擔；㈡關於義民段不動產：由兩
    造按附表所示應有部分比例分擔等情，可知原確定判決主文
    所諭知「餘由兩造按附表所示應有部分比例」係針對兩造請
    求分割義民段不動產之部分，則此所謂「附表所示應有部分
    」當指原確定判決附表所載「義民段不動產」之應有部分，
    而不包括「大化段不動產」應有部分，原裁定誤將兩造所持
    義民段不動產、大化段不動產之應有部分數額合併計算訴訟
    費用負擔比例，尚有未洽，爰依原確定判決所列兩造所持義
    民段不動產之應有部分比例（均各1/4），計算本件訴訟費
    用額之負擔：相對人應負擔之訴訟費用額為81,088元【計算
    式：158,221x35％+158,221x65％x1/4＝81,088元，小數點後四
    捨五入（下同）】；異議人應負擔之訴訟費用額各為25,711
    元【計算式：158,221x65％x1/4＝25,711元】，並應依民事訴
    訟法第91條第3項規定，加給自本裁定送達翌日起至清償日
    止按法定利率即年息5％計算之利息。
　⒉至相對人是否同意負擔義民段不動產、大化段不動產之鑑定
    估價費部分，依前揭說明，非原確定判決所諭知之內容，自
    非本件訴訟費用額確定事件所得審究，異議意旨所執前詞，
    尚屬無據，然因原裁定確定本件訴訟費用額時，就兩造應有
    部分比例認定有誤，於法未合，應予廢棄。又確定訴訟費用
    額屬法院應依職權調查事項，不受當事人聲明之拘束，是確
    定訴訟費用額之異議事件，尚無不利益變更禁止原則之適用
    ，併此敘明。
三、據上論結，本件異議人提起異議雖無理由，然原裁定有如上
    所述之違誤，應予廢棄，爰裁定如主文。
中　　華　　民　　國　　111 　年　　9 　　月　　28　　日
                  民事第二庭  法　官　何松穎
以上正本係照原本作成。 
如不服本裁定應於送達後10日內向本院提出抗告狀，並繳納抗告
費新臺幣1,000元。 
中　　華　　民　　國　　111 　年　　9 　　月　　28　　日
                              書記官  劉立晨